【裁判字號】    95,易,1333
【裁判日期】    950821
【裁判案由】    詐欺
【裁判全文】
臺灣板橋地方法院刑事判決              95年度易字第1333號
公  訴  人  臺灣板橋地方法院檢察署檢察官
被      告  乙○○
上列被告因詐欺案件，經檢察官提起公訴（九十五年度偵字第一
一一四八號），被告於準備程序認罪，本院以簡式審判程序判決
如下：
    主  文
乙○○共同意圖為自己不法之所有，以詐術使人將本人之物交付
，處有期徒刑肆月，如易科罰金，以銀元佰元折算壹日。
    事  實
一、乙○○於民國九十五年間某日，上網登入某聊天室後，發現
    有ＩＤ名稱為「賺零用錢」之人欲以新臺幣（下同）六千元
    之代價，徵求提供有語音查詢及轉帳功能之銀行帳戶存摺並
    代為領款者，乙○○明知該徵求帳戶存摺之人，可能利用伊
    帳戶存摺以取得其因詐欺犯罪所得財物，竟僅因失業經濟拮
    据，而與對方聯絡，並與某姓名年籍不詳之成年男子基於意
    圖為自己不法所有之詐欺犯意聯絡，約定於翌日在臺北縣板
    橋市板橋火車站前交付存摺，迨乙○○於約定時地將其之前
    向華南商業銀行板新分行所申請開設之帳戶（帳號為：
    000000000000 00 號）存摺交予該姓名年籍不詳之成年男子
    後，即當場取得報酬四千元，而任由該男子將其帳戶存摺用
    以取得其因詐欺犯罪所得財物，亦不違背其本意。其後，該
    姓名年籍不詳之成年男子果於九十五年二月二十二日十二時
    許，撥打電話予甲○○，並詐稱：你是亞太金融案之人頭帳
    戶，要凍結你所有的帳戶至少三到五年後才能回復，但是只
    要你匯款到負責監督亞太金融資金流向之乙○○律師帳戶，
    就可以取得正常存摺使用云云，致甲○○因而陷於錯誤，而
    於同日十四時三十分許，依其指示匯款一百萬元至乙○○前
    開帳戶。嗣前揭姓名年籍不詳之男子即以電話通知乙○○，
    要求其立即前往華南銀行雙和分行領款一百萬元，乙○○旋
    於同日十五時十九分許趕抵前揭銀行，並以填寫取款憑條之
    方式，領得一百萬元，再於該銀行門口將其領得之一百萬元
    交予該姓名年籍不詳之人，同時取得二千元之報酬。惟因甲
    ○○發覺受騙報警處理，經警將前揭取款憑條送請內政部警
    政署刑事警察局比對後，確認係乙○○本人前往取款，乃將
    該案報請臺灣板橋地方法院檢察署處理，復經乙○○於偵訊
    時到庭陳述經過，因而查悉上情。
二、案經臺北縣政府警察局海山分局報請臺灣板橋地方法院檢察
    署檢察官偵查起訴。
    理  由
一、上揭犯罪事實，業據被告乙○○於本院審理時坦承不諱，核
    與告訴人甲○○之指訴大致相符，並有華南商業銀行全行通
    收存款憑條副根影本（偵字卷第六頁）、內政部警政署刑事
    警察局鑑驗書（偵字卷第九至十一頁）、取款憑條（偵字卷
    第十一頁）、華南商業銀行客戶開戶資料（偵字卷第十四頁
    ）、存款往來明細表（偵字卷第十五至十六頁）、華南商業
    銀行雙和分行現場監視錄影器翻拍照片七張（偵字卷第二三
    至二六頁）等附卷可稽，參以政府及媒體自多年前即已宣導
    目前詐騙集團橫行，其多半係利用人頭帳戶以取得詐欺所得
    之財物，而被告學歷為豫章高職畢業，畢業後並已工作多年
    ，有相當之智識及社會閱歷，對此即不能諉為不知，況其除
    提供帳戶外，復有親自前往銀行提款之行為，並已取得報酬
    ，故其主觀上當具有共同詐欺取財之間接故意無訛，綜上所
    述，堪認被告前揭自白應為屬實。本案事證明確，被告犯行
    洵堪認定。
二、本案被告行為後，刑法及其施行法業於九十五年七月一日修
    正施行，關於新舊法律變更之比較適用，原則上應就罪刑有
    關之共犯、未遂犯、想像競合犯、牽連犯、連續犯、結合犯
    ，以及累犯加重、自首減輕暨其他法定加減原因（如身分加
    減）與加減例等一切情形，綜其全部罪刑之結果而為比較（
    最高法院九十五年第八次會議關於中華民國刑法九十四年修
    正施行後之法律比較適用決議第一點第(四)小點參照），而此
    次修法與本案罪刑相關者，有刑法第二十八條、第四十一條
    、第三十三條第五款等規定，本院認(1)就共同正犯部分，修
    正後刑法第二十八條雖修正為二人以上共同「實行」犯罪之
    行為者，皆為正犯，然本案被告無論依修正前或修正後之刑
    法第二十八條，均屬共同正犯，故就此部分而言，新法並未
    更有利於被告；(2)就易科罰金之折算標準部分，如依修正前
    刑法第四十一條第一項及修正前罰金罰鍰提高標準條例第二
    條之規定，應以銀元三百元即新臺幣九百元折算一日，惟若
    依修正後刑法第四十一條第一項前段（原罰金罰鍰提高標準
    條例第二條已同時刪除）之規定，應以新臺幣一千元、二千
    元或三千元折算一日，二者相較之下，應以修正前之規定較
    有利於被告；(3)就刑法第三十三條第五款部分言之，本案被
    告所犯刑法第三百三十九條第一項本身雖未修正，但在此次
    刑法及其施行法修正之前，依罰金罰鍰提高標準條例第一條
    前段之規定，其罰金部分之法定刑度為「銀元一千元（即新
    臺幣三萬元）以下，銀元一元（即新臺幣三十元）以上」，
    嗣因刑法施行法第一之一條已增訂：「中華民國九十四年一
    月七日刑法修正施行後，刑法分則所定罰金之貨幣單位為新
    臺幣；九十四年一月七日刑法修正時，刑法分則編未修正之
    條文定有罰金者，自九十四年一月七日刑法修正施行後，就
    其所定數額提高為三十倍，但七十二年六月二十六日至九十
    四年一月七日新增或修正之條文，就其所定數額提高為三倍
    」，此規定因屬前揭罰金罰鍰提高標準條例第一條但書所稱
    之「法律已依一定比率規定罰金或罰鍰之數額或倍數」，自
    應優先適用，另修正後刑法第三十三條第五款亦已將罰金刑
    調整為新臺幣一千元以上，以百元計算，故依前述標準換算
    後，本條項罰金刑度部分已變更為「新臺幣三萬元以下，新
    臺幣一千元以上」，經比較前後規定之刑度，應以修正前之
    規定對被告較為有利。經綜合比較前述各項法律變更之結果
    後，本案因修正後之規定並未對被告更為有利，依據刑法第
    二條第一項前段，應一體適用修正前刑法及修正前罰金罰鍰
    提高標準條例之規定，合先敘明。
三、核被告所為，係犯刑法第三百三十九條第一項之詐欺取財罪
    。其與該姓名年籍不詳之成年男子間，有犯意聯絡及行為分
    擔，屬共同正犯。爰審酌被告並無任何前案紀錄（有臺灣高
    等法院被告前案紀錄表附卷可稽）、犯罪之動機目的、犯罪
    所生危害程度、參與犯罪之程度、犯後已坦承犯行並已覓得
    正常工作之態度等一切情狀，處如主文所示之刑，並依修正
    前刑法第四十一條第一項前段，諭知如易科罰金之折算標準
    。
四、末按除被告所犯為死刑、無期徒刑、最輕本刑為三年以上有
    期徒刑之罪或高等法院管轄第一審案件者外，於前條第一項
    程序進行中，被告先就被訴事實為有罪之陳述時，審判長得
    告知被告簡式審判程序之旨，並聽取當事人、代理人、辯護
    人及輔佐人之意見後，裁定進行簡式審判程序，刑事訴訟法
    第二百七十三條之一第一項定有明文。查本件被告所犯第三
    百三十九條第一項詐欺取財罪之法定本刑為「五年以下有期
    徒刑、拘役或科或併科一千元以下之罰金」，並非最輕本刑
    三年以上有期徒刑之罪，且被告於九十五年八月十四日準備
    程序進行中，復就被訴事實為有罪之陳述，經告知被告簡式
    審判程序之旨，被告及公訴人對於本件改依簡式審判程序審
    理亦均表示無意見，是本院合議庭即依前揭刑事訴訟法規定
    ，裁定本件進行簡式審判程序，附此說明。
據上論結，應依刑事訴訟法第二百九十九條第一項前段、第二百
七十三條之一第一項，修正後刑法第二條第一項前段、修正前刑
法第二十八條、刑法第三百三十九條第一項（未修正）、修正前
刑法第四十一條第一項前段、修正前刑法第三十三條第五款，罰
金罰鍰提高標準條例第一條前段（未修正）、修正前罰金罰鍰提
高標準條例第二條，判決如主文。
本案經檢察官王家春到庭執行職務。
中    華    民    國    95    年    8     月    21    日
                  刑事第八庭  法  官?楊明佳
上列正本證明與原本無異。
如不服本判決，應於判決送達後十日內向本院提出上訴狀（應附
繕本），上訴於臺灣高等法院。
                              書記官  黃炎煌
中    華    民    國    95    年    8     月    21    日
附錄法條：
刑法第三百三十九條第一項：
意圖為自己或第三人不法之所有，以詐術使人將本人或第三人之
物交付者，處五年以下有期徒刑、拘役或科或併科一千元以下罰
金。


司法院資訊處製作；財團法人民間司法改革基金會備份。
